【裁判字號】    98,交聲,341
【裁判日期】    980619
【裁判案由】    違反道路交通管理處罰條例聲明異議
【裁判全文】
臺灣士林地方法院交通事件裁定         98年度交聲字第341號
原處分機關  臺北市交通事件裁決所
受處分人    長紅交通企業有限公司
即異議人
法定代理人  賴銘湯
上列異議人即受處分人因違反道路交通管理處罰條例案件，對於
臺北市交通事件裁決所於民國98年3 月11日所為北市裁罰字第裁
22-DB0000000號違反道路交通管理事件裁決書（舉發違反道路交
通管理事件通知單案號：桃園縣政府警察局桃警局交字第DB0000
000號），聲明異議，本院裁定如下：
    主  文
異議駁回。
    理  由
一、按裝載砂石、土方未依規定使用「專用車輛」或其專用車廂
    未合於規定或變更車廂者，處汽車所有人新臺幣4 萬元以上
    8 萬元以下罰鍰，並當場禁止通行，道路交通管理處罰條例
    第29條之1 第1 項定有明文。次按八、曳引車：指專供牽引
    其他車輛之汽車。一一、半拖車：指具有後輪，其前端附掛
    於曳引車第五輪之拖車。一五、半聯結車：指一輛曳引車與
    一輛重型半拖車所組成之車輛；又裝載砂石、土方之傾卸框
    式大貨車及半拖車，貨廂外框顏色應使用臺灣區塗料油漆工
    業同業公會塗料色卡編號一之十九號黃顏色。其他傾卸框式
    大貨車及半拖車之貨廂外框顏色，不得使用該顏色；又不符
    合規定之傾卸框式大貨車不得裝載砂石、土方；又聯結車輛
    之裝載，不符合規定之傾卸框式半拖車不得裝載砂石、土方
    。道路交通安全規則第2 條第1 項第8 款、第11款、第15款
    、第42條第1 項第15款、第79條第1 項第6 款、第81條第6
    款分別定有明文。
二、原處分意旨略以：鄭春富於民國（下同）97年10月7 日凌晨
    4 時30分許，駕駛異議人即受處分人長紅交通企業有限公司
    （下簡稱異議人）所有之837-AI號營業貨運曳引車（下簡稱
    前開曳引車）附掛59-FB 號營業半拖車（下簡稱前開半拖車
    ，非屬裝載砂石土方之專用車輛）裝載砂石、土方，行經桃
    園縣蘆竹鄉○○路○段時，經桃園縣政府警察局蘆竹分局員
    警當場攔停舉發異議人有違反「裝載砂石、土方未依規定使
    用專用車輛」之違規行為。嗣經原處分機關臺北市交通裁決
    所認定違規事實明確，爰分別依道路交通管理處罰條例第29
    條之1 第1 項規定裁處罰鍰汽車所有人即異議人新臺幣（下
    同）4 萬元。
三、異議意旨略以：鄭春富駕駛異議人所有之前開曳引車附掛前
    開半拖車，於前揭時地所載運之物品為連續壁施工所產生較
    稀的「泥漿」，其含水量超過70％，而非砂石，故不該當於
    舉發通知單上所載「裝載砂石未使用專用車輛」之違規事實
    。前開半拖車係屬「一般傾卸式框式半拖車」，並非「專用
    車輛」，無貨廂長、寬、高之限制，亦不會觸犯道路交通管
    理處罰條例第29條之1 第1 項後段「其專用車輛未合於規定
    或變更車廂」之規定。再者，前開半拖車是專門打造用來裝
    載比較稀的泥漿，因貨廂四周圍有防止滲漏、容量較大，貨
    廂載運七分滿的泥漿不會溢出，防止於運輸途中滲漏、散落
    污染道路路面，且此款車型較為稀少，載運泥漿已載運不及
    ，絕不會載運砂石、土方，況異議人尚有多部載運砂石、土
    方之專用車輛。換言之，載運砂石、土方一定要使用專用車
    ，若載運「泥漿」則可以使用「砂石專用車」或是「一般卸
    式框式半拖車 (本車類型）」載運，因而對原處分表明不服
    ，聲明異議等語。
四、經查：
  (一)鄭春富於前揭時地，駕駛異議人所有之前開曳引車附掛前開
    半拖車載運「泥漿」，因前開半拖車並非屬「載運砂石、土
    方之專用車輛」，為警當場攔停舉發有違反道路交通管理處
    罰條例第29條之1 第1 項之違規行為一節，乃為異議人所不
    否認，並提出前開曳引車、半拖車之行照、舉發通知單各1
    份在卷可稽，又前開半拖車所登記式樣為傾卸式、框式，並
    未依規定檢驗登記為「土方、砂石專用車」一情，亦為臺北
    市監理處98年4 月10日北市監牌字第09865311700 號函覆明
    確，堪信為真實。
  (二)異議人辯稱前開曳引車附掛之半拖車所裝載者為「泥漿」一
    節，經本院勘驗桃園縣政府警察局蘆竹分局98年4 月9 日蘆
    警分交字第0981110246號函檢送本件舉發當時所為之採證錄
    影光碟，因為舉發當時之天候狀況為夜間、雨天、雨勢不大
    ，路面、車身均潮濕，光線微弱，僅能依照車燈及微弱光線
    看出前開曳引車車頭之車牌號碼為837-AI號，所附掛之前開
    拖車車牌為59-FB 號，拖車車廂外觀為一黃色框式無加蓋、
    非密閉式之車廂，亦未以帆布或其他方式覆蓋車廂，車內所
    裝載物品礙於光線微弱及雨天潮濕，由表面反光狀態，隱約
    可看出應係含有水分、潮濕狀態，類似砂石、泥土之物品，
    但尚難分辨究係固態、乾燥或含水量少之砂石、土方或者含
    水量達70％之泥漿，此觀之本院勘驗筆錄及翻拍照片可明。
  (三)縱異議人所辯所裝載之物品係屬「泥漿」一節屬實，然道路
    交通管理處罰條例第29條之1 第1 項所謂之「土方、砂石」
    乃包含「裝載捷運污泥或泥漿」，此業經交通部於93年12月
    20日以交路字第0930065961號函釋在案，並經臺北市監理處
    98年4 月8 日以北市監裁字第09860558500 號函覆在卷，換
    言之，裝載「泥漿」亦需依規定使用「土方、砂石之專用車
    輛」至明。而本件異議人使用未依規定檢驗登記為「土石、
    砂石專用車輛」之專用車輛載運「泥漿」，自該當於道路交
    通管理處罰條例第29條之1 第1 項之違規行為，依法應處罰
    之，異議人猶以前詞置辯，委不足採。
  (四)異議人又辯稱前開半拖車係特別為裝載泥漿而打造者，四周
    有防止滲漏、容量較大之特點一情，然此部分乃異議人單方
    面之陳述，並未提出任何證據以為證明，且未經監理機關詳
    為審查檢驗並登記為「土方、砂石專用車輛」，是以，不能
    遽採為有利異議人之認定。
  (五)綜上所述，本件事證明確，異議人違規事實堪以認定。原處
    分機關認為異議人違規事實明確，爰依道路交通管理處罰條
    例第29條之1 第1 項之規定，就異議人「裝載砂石土方未依
    規定使用專用車輛」之違規事實裁處新臺幣4 萬元之罰鍰，
    經核均無不當，從而，本件異議為無理由，應予駁回。
五、據上論斷，應依道路交通案件處理辦法第19條，裁定如主文
    。
中    華    民    國    98    年    6     月    19    日
                  交通法庭    法  官      黃欣怡
以上正本證明與原本無異。
如不服本裁定應於送達後5 日內向本院提出抗告狀。
                              書記官      陳慧玲
中    華    民    國    98    年    6     月    22    日


司法院資訊處製作；財團法人民間司法改革基金會備份。
